【裁判字號】    98,審訴,809
【裁判日期】    981130
【裁判案由】    毒品危害防制條例
【裁判全文】
臺灣士林地方法院刑事判決             98年度審訴字第809號
公  訴  人  臺灣士林地方院檢察署檢察官
被      告  甲○○
上列被告因違反毒品危害防制條例案件，經檢察官提起公訴（98
年度毒偵字第1366號），被告於本院準備程序中就被訴事實為有
罪之陳述，本院合議庭裁定由受命法官獨任改依簡式審判程序審
理，並判決如下：
    主  文
甲○○施用第一級毒品，累犯，處有期徒刑柒月，扣案第一級毒
品海洛因壹包（驗餘淨重零點參捌貳肆公克）沒收銷燬；又施用
第二級毒品，累犯，處有期徒刑伍月。應執行有期徒刑玖月，扣
案之第一級毒品海洛因壹包（驗餘淨重零點參捌貳肆公克）沒收
銷燬。
    事實及理由
一、本件犯罪事實及證據，除引用檢察官起訴書之記載（如附件
    起訴書）外，另更正並補充：(一)起訴書犯罪事實欄一第7 行
    所載「97年5 月10日縮刑期滿執行完畢」等文字，應更正為
    「97年4 月15日縮刑期滿執行完畢」。(二)被告甲○○基於施
    用第一級毒品海洛因之犯意，於民國98年7 月18日下午1、2
    時許，在臺北市○○區○○路226 號6 樓，以將海洛因加水
    置於注射針筒內注射之方式，施用第一級毒品海洛因1 次；
    另基於施用第二級毒品甲基安非他命之犯意，於98年7 月18
    日凌晨某時許，在其位於臺北市○○區○○街56巷18號1 樓
    住處內，以將甲基安非他命置於玻璃球內燒烤吸食其煙霧之
    方式，施用第二級毒品甲基安非他命1 次。嗣於98年7 月18
    日晚上10時20分許，在臺北市○○區○○路與延平北路口為
    警攔檢查獲，並扣得第一級毒品海洛因1 包（驗餘淨重0.38
    24公克）。(三)上開犯罪事實，業經被告於本院準備程序期日
    及審理中坦承不諱，核與起訴書所載之證據相符，並有交通
    部民用航空局航空醫務中心98年7 月28日航藥鑑字第098372
    8 號毒品鑑定書1 紙附卷可佐，足認被告上開任意性自白與
    事實相符，本件事證明確，被告犯行洵堪認定，均應依法論
    科。
二、核被告2 次所為，分別係犯毒品危害防制條例第10條第1 項
    之施用第一級毒品罪、同條例第10條第2 項之施用第二級毒
    品罪。被告持有第一級毒品海洛因及第二級毒品甲基安非他
    命進而施用，其施用前後持有海洛因及施用前持有甲基安非
    他命之低度行為均為施用之高度行為所吸收，均不另論罪。
    被告所犯上開2 罪，犯意各別，行為互殊，應予分論併罰。
    又被告有起訴書犯罪事實欄所載犯罪科刑及執行情形，此有
    臺灣高等法院被告前案紀錄表1 份附卷可佐，其於前案有期
    徒刑執行完畢後，5 年以內故意再犯本件有期徒刑以上之各
    罪，為累犯，均應依法加重其刑。再按，毒品危害防制條例
    認施用毒品者具「病患性犯人」之特質，除降低施用毒品罪
    之法定刑外，並採以觀察、勒戒方式戒除其身癮及以強制戒
    治方式戒除其心癮之措施，足認僅對於施用毒品之犯人科以
    重刑，並不能使其戒除毒癮。另參諸世界各國之醫療經驗及
    醫學界之共識，咸認施用毒品成癮者，其心癮甚難戒除，絕
    難戒絕斷癮，致其再犯率均偏高（以新加坡為例，其執行強
    制戒治後再犯比例高達百分之72至75）。因此施用毒品者無
    法戒絕毒癮，一再施用，本為施用毒品者之特性，再犯施用
    毒品罪，量刑不宜過重，且新修正刑法已採一罪一罰，對於
    施用毒品者，每次施用毒品之犯行，均分別處罰，已足制裁
    被告各次施用毒品之犯行。本案被告雖曾於97年8 月間，因
    施用第一、二級毒品案件，經本院以98年度審訴字第27號判
    決處有期徒刑7 月、3 月，應執行有期徒刑8 月確定；復於
    97年12月間，因施用第一、二級毒品案件，經臺灣板橋地方
    法院以98年度訴字第746 號判決處有期徒刑8 月、4 月，應
    執行有期徒刑10月確定；又於98年4 、5 月間，因施用第一
    級毒品案件，經同法院以98年度訴字第2770號、第3007號判
    決處有期徒刑10月、10月，應執行有期徒刑1 年5 月確定，
    惟本院依據上揭說明並審酌刑法第57條所列各項情狀及被告
    曾經觀察、勒戒及強制戒治程序，仍無法戒除毒癮，復又觸
    犯本件施用第一、二級毒品犯行，可認被告具有「病患性犯
    人」之特質，又本件被告僅施用第一、二級毒品各1 次，其
    施用毒品係傷害自身健康，所生危害非鉅，及其犯後坦承犯
    行之態度、家庭經濟狀況等一切情狀，分別量處如主文所示
    之刑，並定其應執行之刑。
三、扣案之海洛因1 包（驗餘淨重0.3824公克），為被告本件施
    用毒品所剩之物，且在被告持有中，係查獲之第一級毒品，
    不問屬於被告與否，應依毒品危害防制條例第18條第1 項前
    段規定宣告沒收銷燬。至扣案裝盛上開第一級毒品海洛因之
    空塑膠包裝袋1 個，雖有防止毒品裸露、散逸之功能，且既
    與毒品分別鑑秤其重量，與毒品無難以析離而無法個別宣告
    沒收之情事，惟因非屬義務沒收之物，且經被告於本院審理
    中供稱係他人所有，自不得宣告沒收。
據上論斷，應依刑事訴訟法第273 條之1 第1 項、第299 條第1
項前段、第310 條之2 、第454 條第2 項，毒品危害防制條例第
10條第1 項、第2 項、第18條第1 項前段，刑法第11條、第47條
第1 項、第51條第5 款，判決如主文。
本案經檢察官蔡啟文到庭執行職務。
中    華    民    國    98    年    11    月    30    日
                  臺灣士林地方法院刑事第一庭
                          法  官  洪英花
以上正本證明與原本無異。
如不服本判決，應於收受判決後10日內向本院提出上訴書狀，並
應敘述具體理由；其未敘述上訴理由者，應於上訴期間屆滿後20
日內向本院補提理由書（均須按他造當事人之人數附繕本）「切
勿逕送上級法院」。
                           書記官  趙彩彤
中    華    民    國    98    年    11    月    30    日
附錄本判決論罪科刑法條全文：
毒品危害防制條例第10條
施用第一級毒品者，處6 月以上 5 年以下有期徒刑。
施用第二級毒品者，處3 年以下有期徒刑。


司法院資訊處製作；財團法人民間司法改革基金會備份。
